最高法院刑事判決　　　　　　一○○年度台上字第一四二○號
上　訴　人　台灣高等法院高雄分院檢察署檢察官 
上　訴　人　
即　被　告　汪世傑
上列上訴人等因被告違反藥事法案件，不服台灣高等法院高雄分
院中華民國九十九年十二月十六日第二審更審判決（九十九年度
重上更(三)字第八一號，起訴案號：台灣高雄地方法院檢察署九十
一年度偵字第二五００一號），提起上訴，本院判決如下：
    主  文
原判決撤銷，發回台灣高等法院高雄分院。
    理  由
本件原判決認定：上訴人即被告汪世傑明知未經行政院衛生署核
准，不得擅自製造藥物或販賣偽藥，竟與曾瓊輝（已判刑確定）
及綽號「大頭」之成年男子，共同基於製造愷他命或含LIDOCAIN
E及PROC-AINE成分等偽藥販售牟利之概括犯意聯絡，由被告傳授
曾瓊輝製造愷他命技術及提供代價予曾瓊輝，推由曾瓊輝製造偽
藥愷他命或含LIDOCAINE及PROC-AINE成分膠囊，「大頭」負責提
供液態愷他命、表皮麻醉劑等原料予被告轉交給曾瓊輝。曾瓊輝
即連續自民國九十年八月間起至同年十二月初止，每當被告與「
大頭」與買主洽妥交易後，告知曾瓊輝所需數量，曾瓊輝即在其
高雄市○○○路五十九號九樓之三租住處，陸續將被告交付之液
態愷他命或含LIDOCAINE及PROC-AINE成分藥物，倒入鐵盤中等待
結晶後，刮下研磨成粉末，裝入空膠囊內，其中部分並加入表皮
麻醉劑以稀釋愷他命降低成本（綠色愷他命膠囊摻有表皮麻醉劑
），先後多次製造偽藥愷他命或含LIDOCAINE及PROC-AINE成分膠
囊（黃色膠囊稱為「黃箭」，係純質愷他命，綠色膠囊稱為「青
箭」，除愷他命外尚加入表皮麻醉劑），再交給被告與「大頭」
多次在高雄地區銷售予不特定人，曾瓊輝約製造一百瓶寶特瓶裝
液態愷他命或含LIDOCAINE及PROC-AINE成分之膠囊（約二萬五千
顆）販售牟利，嗣為警查獲扣案等情。因而撤銷第一審之科刑判
決，改判依修正前刑法牽連犯、連續犯關係從一重仍論處被告共
同連續製造偽藥罪刑。固非無見。
惟查：科刑判決所認定之事實與所採之證據，不相適合，即屬證
據上理由矛盾，其判決當然為違背法令。原判決事實認定被告製
造之綠色膠囊（青箭）之內容物除愷他命外，尚摻有表皮麻醉劑
，於理由欄說明綠色膠囊之內容物以行政院衛生署藥物食品檢驗
局（下稱藥物食品檢驗局）檢驗結果，即該局九十二年三月二十
一日藥檢壹字第0929204191號檢驗成績書較為正確可採等語（見
原判決第八頁第六行至第九頁第三行），然藥物食品檢驗局九十
二年三月二十一日藥檢壹字第0929204191號檢驗成績書認綠色膠
囊祇驗出LIDOCAINE及PROC-AINE成分（見一審影印卷第二十五頁
），即未有愷他命成分，顯見原判決之事實認定與理由說明不相
一致，自屬理由矛盾。又依卷內資料，第一審法院似尚於九十二
年底將扣案綠色膠囊等物送藥物食品檢驗局再行檢驗，該局九十
二年十一月四日藥檢壹字第0929219820號檢驗成績書記載：原送
驗檢體七一七顆，驗餘檢體六七四顆，檢出KETAMINE、LIDOCAIN
E及PROC-AINE等成分等語（見一審影印卷第四十六頁），其檢驗
結果認尚含有KETAMINE（愷他命）成分，與同局第一次檢驗者不
同。倘確送藥物食品檢驗局二度檢驗，則因鑑驗而耗損之四十三
顆即不存在而不得沒收，原判決於其附表一誤載驗餘七一七顆，
並於主文宣告沒收，即與卷內證據資料不符，有理由矛盾之可議
。本件實情如何，與被告製造之「青箭」綠色膠囊是否含有愷他
命偽藥等法律適用攸關，仍待調查釐清，以期適法。檢察官及被
告上訴意旨指摘原判決不當，非無理由，應認仍有撤銷發回更審
之原因。被告具狀聲請依刑事妥速審判法第七條規定減輕其刑，
更審時宜併注意及之，附此指明。
據上論結，應依刑事訴訟法第三百九十七條、第四百零一條，判
決如主文。
中    華    民    國  一○○  年    三    月  二十四  日
                      最高法院刑事第十一庭
                          審判長法官  賴  忠  星  
                                法官  呂  丹  玉  
                                法官  吳      燦  
                                法官  蔡  名  曜  
                                法官  葉  麗  霞  
本件正本證明與原本無異
                                      書  記  官  
中    華    民    國  一○○  年    三    月  二十八  日
                                                      K